【裁判字號】    95,訴,3494
【裁判日期】    951228
【裁判案由】    違反藥事法
【裁判全文】
臺灣臺中地方法院刑事判決              95年度訴字第3494號
公  訴  人  臺灣臺中地方法院檢察署檢察官
被      告  甲○○
選任辯護人  張智翔律師
            廖健智律師
上列被告因違反藥事法案件，經檢察官提起公訴（95年度偵字第
8096號），本院合議庭裁定由受命法官獨任進行簡式審判程序，
判決如下：
    主  文
甲○○明知為偽藥而販賣，處有期徒刑參月。扣案如附表所示之
物均沒收。
    犯罪事實
一、甲○○明知REDUCTIL（中文名稱「諾美婷」膠囊），係美商
    亞培股份有限公司（下稱亞培公司）取得衛生署核發輸入許
    可證，得輸入在台販售之藥品，而「REDUCTIL」、「Reduct
    i及圖」及「生命花朵造型圖」等商標，已經亞培公司取得
    使用授權並向我國經濟部智慧財產局登記在案（商標註冊號
    數為788308、949679、874966號），使用於治療肥胖症及其
    併發症等藥品，其商標專用期限分別至民國96年12月15日、
    96年12月15日及98年11月15日，未經商標權人同意，不得於
    同一商品，使用相同之註冊商標圖案，且於其為下列行為時
    ，均仍在商標專用期內，竟未經商標權人之許可或授權，基
    於販賣仿冒商標商品及販賣偽藥之犯意，於94年9月底、10
    月初某日，向真實姓名年籍不詳綽號「阿明」之男子，以每
    盒（30顆）新臺幣（下同）1,700元之代價，購買仿冒亞培
    公司商標「Reductil（諾美婷）」之偽藥10盒後，明知為仿
    冒商標之偽藥，於臺中醫院護理站散發廣告目錄以吸引消費
    者購買牟利，嗣於94年12月1日11時45分許，在臺中市○○
    路與民權路口為警查獲甲○○正以1,700元之價格販賣上開
    仿冒亞培公司商標「Reductil（諾美婷）」之偽藥1盒予林
    素蘭，並當場扣得上開仿冒亞培公司商標「Reductil（諾美
    婷）」之偽藥45顆、甲○○所有供宣傳所販賣偽藥之廣告目
    錄20張、販賣偽藥所得1,700元及其所有供聯繫販賣上開偽
    藥事宜之門號0000000000號行動電話1支。
二、案經亞培公司委任劉騰遠律師訴由臺中市警察局第一分局報
    請臺灣臺中地方法院檢察署檢察官偵查起訴。
    理  由
一、按本件被告甲○○所犯係死刑、無期徒刑、最輕本刑為3年
    以上有期徒刑以外之罪，其於準備程序就前揭被訴事實為有
    罪之陳述，經受命法官告知簡式審判程序之旨，並聽取其與
    公訴人之意見後，本院認無不得或不宜改依簡式審判程序進
    行之處，爰依刑事訴訟法第273條之1第1項，裁定本件由受
    命法官獨任進行簡式審判程序，合先敘明。
二、訊據被告甲○○對於上揭犯罪事實坦承不諱，核與亞培公司
    告訴代理人劉騰遠律師、證人林素蘭分別於警詢或偵查中指
    訴及證述之情節相符，並有經濟部智慧財產局商標註冊資料
    、亞培諾美婷（REDUCTIL）鑑定報告、產品說明書及現場查
    獲照片等附卷可稽，此外復有仿冒亞培公司商標「Reductil
    （諾美婷）」之偽藥45顆、廣告目錄20張、販賣偽藥所得1,
    700元及甲○○所有供聯繫販賣上開偽藥事宜之門號0000000
    000號行動電話1支等物扣案可佐，足徵被告甲○○前開自白
    確與事實相符。從而本件事證明確，被告犯行堪以認定，應
    予依法論科。
三、按94年2月2日修正公布，95年7月1日施行之刑法第2條第1項
    ：「行為後法律有變更者，適用行為時之法律。但行為後之
    法律有利於行為人者，適用最有利於行為人之法律。」之規
    定，係規範行為後法律變更所生新舊法律比較適用之準據法
    ，於新法施行後，應適用新法第2條第1項之規定，為「從舊
    從輕」之比較；而從刑附屬於主刑，除法律有特別規定者外
    ，依主刑所適用之法律規定（95年第8次刑事庭會議決議意
    旨參照）。被告甲○○行為後，刑法第33條第5款關於罰金
    刑之規定，業於94年2月2日修正公布，並自95年7月1日起施
    行。修正前刑法第33條第5款規定：「罰金：1元（銀元）以
    上。」，並依現行法規所定貨幣單位折算新臺幣條例規定，
    以銀元1元折算新臺幣3元，修正後刑法第33條第5款則規定
    ：「罰金：新臺幣1000元以上，以百元計算之。」。而藥事
    法第83條、商標法第82條法定刑之罰金刑均係以新臺幣為單
    位，於被告行為後亦無變更，惟修正後刑法第33條第5款所
    定罰金刑最低數額，較之修正前提高，自以修正前刑法第33
    條第5款規定有利於被告，是依刑法第2條第1項前段規定，
    本件應一體適用修正前刑法之相關規定予以論處。
四、核被告甲○○所為，係犯商標法第82條之販賣仿冒商標商品
    罪及藥事法第83條第1項之販賣偽藥罪（按藥事法固於95年5
    月30日以總統華總一義字第09500075771號令修正公布第82
    、83、106條條文，並自95年7月1日施行，然係刪除修正前
    第83條第2項、第5項關於常業犯暨其未遂犯之規定，就同法
    第83條第1項之販賣偽藥罪並未修正，不生比較新舊法問題
    ，併予敘明）。被告以一販售行為，同時違反藥事法及商標
    法上開規定之罪，為想像競合犯，應依刑法第55規定，從一
    較重之販賣偽藥罪處斷（修正後刑法第55條關於想像競合犯
    之規定，固增加但書：「但不得科以較輕罪名所定最輕本刑
    以下之刑」之規定，惟此係屬科刑之限制，為法理之明文化
    ，非屬法律之變更，毋庸比較新舊法，附此敘明）。爰審酌
    被告貪圖一時小利之動機而販賣仿冒商品之偽藥，恐危及他
    人身體健康，所生潛在危險甚大，自無可取，惟念其並無前
    科，素行尚佳，有臺灣高等法院被告前案紀錄表可按，又其
    查獲販賣偽藥次數、數量非鉅，所獲利益不高，本案犯罪手
    段平和，並未具有強烈惡性，惟對被害人之商譽、銷售所得
    及市場競爭秩序，已造成相當損害，另考量被告犯罪後坦承
    犯行，態度良好，惟迄未與告訴人達成和解等一切情狀，量
    處如主文所示之刑，以示懲儆。又被告暨其選任辯護人雖表
    明願以300,000元與亞培公司尋求和解，然迄未與告訴人達
    成和解之協議，取得諒解，為兼及被害人之法益保護及損害
    之回復，尚不宜逕予宣告緩刑，附此敘明。
五、扣案之仿冒亞培公司商標「Reductil（諾美婷）」之偽藥45
    顆，係被告甲○○違反商標法第82條之罪所販賣之商品，爰
    依商標法第83條之規定，不問屬於犯人與否，均宣告沒收之
    ，至藥事法第79條第1項關於查獲偽藥沒入銷燬之規定，核
    其條文全文規定，應係行政主管機關沒入處分之法律依據，
    尚難援為本案刑事沒收之法律依據，附此敘明。另扣案之供
    宣傳所販賣偽藥之廣告目錄20張、販賣偽藥所得1,700元及
    供聯繫販賣上開偽藥事宜之門號0000000000號行動電話1支
    ，均係被告所有，分別供其於本件犯罪所用或因犯罪所得之
    物，爰依刑法第38條第1項第2款、第3款之規定，均宣告沒
    收。至上開行動電話內之SIM晶片卡，依國內電信公司一般
    定型化契約之約定，該晶片卡之所有權乃係屬電信公司所有
    ，申請人僅因承租門號而取得晶片卡使用權，此晶片卡非被
    告所有，自不在宣告沒收範圍內，併此敘明。
據上論斷，應依刑事訴訟法第273條之1第1項、第299條第1項前
段，藥事法第83條第1項，商標法第82條、第83條，刑法第2條第
1項前段、第11條、第55條、第38條第1項第2款、第3款，判決如
主文。
本案經檢察官乙○○到庭執行職務。
中    華    民    國    95    年    12    月    28    日
                  臺灣臺中地方法院刑事第五庭
                      法  官  吳崇道
以上正本證明與原本無異。
如不服本判決，應於判決送達後10日內，向本院提出上訴狀，上
訴於臺灣高等法院臺中分院（須附繕本）。
                      書記官  黃舜民
中    華    民    國    95    年    12    月    28    日
附表：
一、「Reductil（諾美婷）」膠囊肆拾伍顆。
二、廣告目錄貳拾張。
三、行動電話壹支（門號0000000000號）。
四、販賣偽藥所得新臺幣壹仟柒佰元。
附錄本案論罪科刑法條全文
藥事法第83條第1項：
明知為偽藥或禁藥，而販賣、供應、調劑、運送、寄藏、牙保、
轉讓或意圖販賣而陳列者，處7年以下有期徒刑，得併科新臺幣
5百萬元以下罰金。
商標法第82條：
明知為前條商品而販賣、意圖販賣而陳列、輸出或輸入者，處1
年以下有期徒刑、拘役或科或併科新台幣5萬元以下罰金。


司法院資訊處製作；財團法人民間司法改革基金會備份。
